臺灣板橋地方法院民事判決　九十一年度訴字第一三八二號
　　原　　　　告　乙○○
　　訴 訟 代理人　丙○○
　　被　　　　告　甲○○
右當事人間請求清償債務事件，本院判決如左：
    主    文
被告應給付原告新台幣陸拾萬元，及自民國八十九年九月起至清償日止，按年息百分
之九點五計算之利息。
訴訟費用由被告負擔。
本判決於原告以新台幣貳拾肆萬元供擔保後，得假執行。
    事    實
甲、原告方面：
  壹、聲明：求為判決：
    一、被告應給付原告新台幣（下同）六十萬元，及自民國（下同）八十九年九月
        起至清償日止，按年息百分之九．五計算之利息。
    二、願供擔保請准宣告假執行。
  貳、陳述：
    一、被告於八十九年二月間，向其姪即訴外人洪偉彬表示需款發放員工年終獎金
        ，欲向洪偉彬借款六十萬元，惟因洪偉彬當時無錢可借，乃介紹被告向洪偉
        彬之岳母即原告借款六十萬元，約明利息按銀行貸款利息即年利率百分之九
        ．五計算，按月計付利息，經兩造同意後，原告隨即於八十九年二月二十九
        日將六十萬元匯入被告指定之銀行帳戶內。被告借款後，亦依約分別於八十
        九年三月至八月間，委由其妻陳玉連代為將約定之借款利息匯入原告銀行帳
        戶。惟嗣後被告即未依約繳納利息，原告一再催討，被告表明拒絕清償，原
        告爰依金錢消費借貸返還請求權，請求判決如訴之聲明所示。
    二、對被告答辯之陳述：
    （一）被告自八十九年三月至八月間，連續六個月均有依約支付約定之利息，且
          原告要付銀行利息之前，亦均按月打電話予被告，將銀行所告知原告應在
          該月某日前支付的利息金額告訴被告，請被告在該日之前將利息匯入原告
          銀行帳戶內，因此八十九年三月至八月份每次匯款的金額都是原告通知被
          告應付的利息金額。
    （二）縱使被告與洪忠義間有何債務糾紛，原告均不知情，亦與原告無關。
  參、證據：提出匯款單影本一紙、存摺影本一份、台北縣新莊市調解委員會通知影
      本二件、聲請調解筆錄影本一份、調解不成立證明書影本一份、計算表影本一
      份。
乙、被告方面：
  壹、聲明：駁回原告之訴。
  貳、陳述：
    一、被告經營加工廠，從未向任何私人公司行號借款，亦不認識原告，僅因被告
        與被告之兄即訴外人洪忠義參與不動產投資興建，後因情誼與地利之使，被
        告將其中一幢登記被告名下之房屋，口頭委託被告之兄洪忠義於八十八年四
        月二十二日間代為託售，詎洪忠義得款五百五十萬元後竟未交付被告，加上
        八十八年底因營運之需，乃向被告之兄洪忠義催討二百萬元，洪忠義當日於
        電話表示將想辦法籌措部分款項，事隔數日，被告接獲洪忠義電話告稱已經
        調借到一部份錢，要求告知被告之銀行帳號，洪忠義並於當天下午再度電話
        向被告查證六十萬元是否收到。約距相隔一個月不到，由於被告因事南下未
        返，詎料被告之妻於事後告稱：「大伯洪忠義說：『他有向別人借一筆錢已
        經匯給您了，因為他目前手頭不方便，要我先代他付二期利息，並以年利率
        百分之九．五按天計算，我已經先代墊付到其指定帳號了」，故兩造間並無
        何金錢借貸關係。
    二、被告另已在台灣彰化地方法院檢察署對洪忠義提出刑事侵占告訴。
  參、證據：提出土地登記申請書影本一份、刑事告訴狀影本一件，並聲請訊問證人
      洪忠義。
丙、本院依職權向台北縣新莊市調解委員會調取兩造間調解卷宗。
    理    由
一、原告主張被告於八十九年二月間向原告表示欲借款六十萬元，雙方約定利息以年
    利率百分九．五計算，經雙方同意後，原告於八十九年二月二十九日將六十萬元
    現金匯入被告銀行帳戶內，被告亦依約支付八十九年三月份至同年八月份之利息
    予原告。惟自八十九年九月份起迄今之利息則均未清償，經原告催討後，被告表
    明拒絕清償本金及利息之意，爰基於金錢消費借貸返還請求權，請求被告清償如
    訴之聲明所示金額等情。
    被告則以：兩造間並無金錢借貸契約存在，八十九年二月二十九日被告之銀行帳
    戶固有一筆六十萬元匯入，惟被告不知匯款人係何人，係因被告之兄洪忠義於八
    十八年四月二十二日受被告之託而代售被告一幢位於彰化之房屋，洪忠義得款五
    百五十萬元，但未交付被告，被告因此於八十八年底向洪忠義催討，洪忠義口頭
    表示將還款，遂於八十九年二月二十九日匯入六十萬元至被告銀行帳戶內。而同
    年三月份至八月份間被告之妻陳玉連雖有分別匯款至原告銀行帳戶內，但此係因
    洪忠義委託被告先行代洪忠義墊付利息之故等語，資為抗辯。
二、原告主張匯款六十萬元至被告銀行帳戶，及被告之妻陳玉連確有支付兩期利息匯
    款至原告銀行帳戶等事實，為被告所自認，並有原告所提出之匯款單影本一紙、
    高新銀行三民分行存摺影本一份附卷可證，堪信為真實。
分別於八十九年三月
    三十一日匯款四千五百二十九元、同年四月二十九日匯款四千六百八十五元、五
    月二十九匯款四千八百四十一元、六月二十八日匯款四千六百八十五元、七月二
    十八日匯款四千六百八十五元、八月二十九日匯款四千九百九十八元至原告高新
    銀行三民分行之帳戶內等
三、本件之爭點乃在於兩造間究竟有無金錢借貸契約存在。經查：
（一）原告主張兩造間有金錢借貸關係存在，業據其提出匯款單一紙為證，並經證人
      洪偉彬到庭證述屬實，其證稱：「八十九年農曆過年前，是被告之妻陳玉連打
      電話到我公司，說我叔叔即被告甲○○的公司年終獎金發不出來，她說被告甲
      ○○要跟我借六十萬元，我說我身上沒有錢，但是我岳母即原告那邊房子有設
      定抵押，可以隨時借錢，我跟我岳母即原告講講看，原告有答應要借錢給被告
      甲○○，但銀行利息百分之九．五要被告甲○○負擔，當時被告說要開三張票
      作擔保，我想是被告是自己的叔叔，所以就說不用開支票，被告向原告借款的
      事情是我當中間人，他們雙方是透過我來轉達，現在我叔叔即被告不還錢，我
      岳母即原告對我很不諒解。聯絡是由我來聯絡被告甲○○跟原告乙○○，被告
      甲○○表示要借六十萬元，我打電話聯絡原告，原告同意借款，但條件是銀行
      利息要由甲○○來負擔，我將該情形轉告甲○○，甲○○同意向原告借款，並
      負擔銀行利息，然後我再轉告原告，雙方同意之後，所以原告才會匯款給甲○
      ○。」等語甚明，此有本院九十一年八月六日言詞辯論筆錄附卷可稽。觀諸上
      情，倘非告同意借款，並將自己之銀行帳號告知原告，原告豈得將六十萬元匯
      入被告銀行帳戶內？
（二）其次，被告之妻陳玉連亦分別於八十九年三月三十一日匯款四千五百二十九元
      、同年四月二十九日匯款四千六百八十五元、五月二十九日匯款四千八百四十
      一元、六月二十八日匯款四千六百八十五元、七月二十八日匯款四千六百八十
      五元、八月二十九日匯款四千九百九十八元，匯入至原告高新銀行三民分行之
      帳戶內等，有原告所提之高新銀行三民分行存摺影本及計算表各一份可證，且
      被告亦自承前開匯款入原告帳戶內之金額係依年利率百分九．五計算之金額（
      見被告答辯狀）。被告雖陳稱係代洪忠義墊付「兩期」利息，然匯款支付利息
      共計六次，並非如其所辯僅有兩次。依此，被告連續六個月，均以本金六十萬
      元之年利率百分之九．五計算出之利息金額，陸續匯款該等利息至原告銀行帳
      戶內，倘被告未向原告借款，何以按月支付前開所約定之利息金額至原告帳戶
      內？且匯款之金額亦確為兩造間所約定計算之利息金額？故依前所述，堪認原
      告主張兩造間有金錢借貸契約存在，應屬可採。
四、至於被告雖執前開情詞抗辯，並聲請訊問證人洪忠義以證明並非被告向原告借款
    ，六十萬元係洪忠義所向他人調借而清償被告之款項乙節。然被告之兄洪忠義到
    庭證稱：「關於原告匯款至被告銀行帳戶內六十萬元之事，我不知道，何人借款
    我亦不知道。我並沒有欠被告甲○○錢，彰化房子的情形本來是我跟甲○○二人
    要合夥，談好我們兩人都出資土地給建商蓋房子，但是被告甲○○並沒有將他的
    土地依約拿出來，所以只有在我的土地上蓋房子，房子蓋好之後，我暫時借用他
    的名義，將房子登記在他的名下，是被告甲○○委託我賣的。被告甲○○稱八十
    八年底要發年終獎金，缺錢向我催討，彰化的這間房子賣掉之後，我有分給甲○
    ○兩百萬元，當時兄弟之間感情還很好，所以我有分他錢，結果他現在另外在彰
    化地檢署提出告訴。．．．我根本沒有打電話叫他或陳玉連幫我墊付利息這回事
    ，我根本沒有向別人借錢，也沒有欠被告甲○○錢。」等語在卷，此有本院九十
    一年九月十二日言詞辯論筆錄可憑。是依證人洪忠義證言，其證稱並未何向原告
    借款或委請被告或被告之妻陳玉連代墊利息等情，復觀諸被告提出之土地登記申
    請書影本一份、刑事告訴狀影本等資料，內容均為其與洪忠義間之債權債務糾紛
    ，與本件原告與被告間之借款均無關，是被告所辯，非足採信。原告之主張，堪
    信為真正。
五、另本件兩造間之金錢借貸契約，因未定有清償期，依民法第四百七十八條後段規
    定，貸與人（即原告）亦得定一個月以上之相當期限，催告返還。查，原告曾於
    九十一年五月十四日就本件返還借款事宜向台北縣新莊市調解委員會申請調解，
    經該委員會通知兩造於九十一年五月二十二日調解，有原告所提出之調解委員會
    通知影本一件可憑，故應以九十一年五月二十二日為催告被告之起算日，至九十
    一年六月二十一日止，催告期間已滿，被告即有返還借款之義務，其迄今仍未返
    還，故原告基於金錢消費借貸返還請求權，請求被告返還本金六十萬元，及自八
    十九年九月起至清償日止，按年息百分之九．五計算之利息部分，為有理由，應
    予准許。
六、假執行之宣告：
    原告陳明願供擔保，聲請宣告假執行，核無不合，爰酌定相當擔保金額准許之。
四、結論：原告之訴為有理由，依民事訴訟法第七十八條、第三百九十條第二項，判
    決如主文。
中　　　華　　　民　　　國　　九十一　　年　　 十一 　　月　　　五　　　日
                                臺灣板橋地方法院民事第四庭
~B法　　　官　陳翠琪
右為正本係照原本作成
如對本判決上訴，須於判決送達後廿日內向本院提出上訴狀
中　　　華　　　民　　　國　　九十一　　年　　 十一 　　月　　　六　　　日
~B法院書記官　陳蒼仁
